臺灣屏東地方法院刑事判決　　　　　　　　　　　　　九十一年度訴字第四三七號
　　公　訴　人　臺灣屏東地方法院檢察署檢察官
　　被　　　告　古家榛
　　　　 （原名甲○○
　　被　　　告　丙○○
　　共　　　同
　　選任辯護人　顏宏斌
右列被告因違反毒品危害防制條例案件，經檢察官提起公訴（八十九年度偵字第五九
七九號），本院判決如左：
    主  文
古家榛無罪。
丙○○免訴。
扣案安非他命拾壹小包共重貳壹陸點捌壹公克沒收銷燬之。
    理  由
壹、無罪部分
一、公訴意旨略以：被告古家榛（原名甲○○）與丙○○為男女朋友關係，丙○○於
    民國八十九年十月間分別向綽號「阿美」與「佳佳」之成年女子，以第一級毒品
    海洛因每錢新台幣（下同）一萬二千元、第二級毒品安非他命每兩一萬四千元之
    價格，購得第一級毒品海洛因及第二級毒品安非他命一批，以供應其等施用。後
    來丙○○、甲○○起意變賣營利，準備將上開毒品分裝成小包裝，伺機販賣予不
    特定施用毒品之人，意圖販賣而持有上開第一級毒品與第二級毒品。於八十九年
    十月十七日十二時十五分許，為警於屏東市○○街十七號丙○○之住處查獲，並
    扣得海洛因十一包共計九點六九公克、安非他命十一包共計二一七點三一公克、
    磅秤一個、夾鏈袋五小包、記事本三本、電話簿二本、藥鏟四支、行動電話二支
    ，因認被告古家榛涉犯毒品危害防制條例第五條第一項、第二項之意圖供販賣而
    持有毒品罪嫌。
二、按犯罪事實應依證據認定之，無證據不得推定其犯罪事實，不能證明被告犯罪者
    ，應諭知無罪之判決，刑事訴訟法第一百五十四條、第三百零一條第一項分別定
    有明文。又犯罪事實之認定，應憑真實之證據，倘證據是否真實尚欠明確，自難
    以擬制推測之方法，為其判斷之基礎。且認定犯罪事實之證據係指足以認定被告
    確有犯罪行為之積極證據資料而言，該項證據自須適合於被告犯罪事實之認定，
    始得採為斷罪資料。故刑事訴訟上之證明資料，無論其為直接或間接證據，均須
    達於通常一般人均不致有所懷疑，而得確信其為真實之程度，始得據為有罪之認
    定，若關於被告是否犯罪之證明未能達此程度，而有合理懷疑之存在，致使無從
    形成有罪之確信，根據罪證有疑，利於被告之證據法則，即不得據為不利被告之
    認定（最高法院五十三年臺上字第六五六號、二十九年上字第三一０五號、七十
    六年度臺上字第四九八六號及三十二年上字第六七號判例參照）。
三、公訴人認被告古家榛與同案被告丙○○共同涉有意圖販賣而持有毒品罪嫌，係以
    有第一級毒品海洛因九點六九公克、第二級毒品安非他命二一七點三一公克、磅
    秤一個、藥鏟四支、夾鏈袋五小包扣押在案可證，及被告古家榛與同案被告丙○
    ○為男女朋友，而同案被告丙○○所有之記事本、電話簿內記載之電話多為具有
    麻藥、煙毒、毒品前科之人為其論據。然被告古家榛於警偵訊及本院審理時均堅
    決否認有何意圖販賣而持有毒品情事，辯稱：「我有時會過去丙○○成都路住處
    過夜，一星期約二、三次，查獲時我剛好在那裡睡覺，但我沒見過查獲的東西，
    也不知道他毒品如何來的，我有看過他吸香菸，吸的蠻重的，大約我去三次就會
    看到他吸二次，他不可能在我面前談論毒品的事，因為我會管他」等語。
四、經查：
（一）被告古家榛於警偵訊及本院審理時均否認對於扣押毒品等物之來源及藏放位置
      有所知悉，且查獲本件毒品等物之地點為同案被告丙○○之租處，被告古家榛
      一星期約去二、三次，並非每日均與同案被告丙○○同居於該處，因此本件查
      獲之地點並非在被告古家榛身上或顯為其有密切管領力之處所，尚難僅以被告
      古家榛與同案被告丙○○為男女朋友且於當時在場即認其客觀上持有毒品。
（二）又查獲當時被告古家榛在睡覺，同案被告丙○○因見警察在一樓開門，即呼叫
      被告古家榛逃跑，並擬從二樓陽台跳下到隔壁躲藏，被告古家榛見狀伸手擬拉
      丙○○上來時，因力量不夠摔到一樓而受傷等情，已據其於警、偵訊供述明確
      ，核與同案被告丙○○供述相符，若被告古家榛知道查獲之處有藏放毒品，何
      以不立即逃跑以脫免逮捕，反而出手阻止同案被告丙○○逃逸？
（三）證人即本件查獲員警乙○○雖於本院審理時證稱：「有線民說跟丙○○買‧‧
      ‧我們已跟監半個多月」等語，然並未提出在跟監的半個月內有任何人向被告
      古家榛或丙○○購買毒品之事實及證據，若被告古家榛有販賣毒品以營利之事
      實，為何長達半個多月未見其有出售毒品予他人之情事？況扣押在案之記事本
      、電話簿均非被告古家榛所有，亦無證據證明其有何任何聯絡販賣之行為，自
      難僅憑扣案之物及被告古家榛與丙○○為男女朋友，遽認其涉犯毒品危害防制
      條例第五條第一、二項之意圖販賣而持有第一、二級毒品罪之犯行，被告古家
      榛犯罪自屬不能證明，依據上述法條及判例意旨，應為無罪之諭知。
貳、免訴部分
一、公訴意旨略以：被告丙○○於八十九年十月間分別向綽號「阿美」與「佳佳」之
    成年女子，以第一級毒品海洛因每一錢新台幣（下同）一萬二千元、第二級毒品
    安非他命每兩一萬四千元之價格，購得第一級毒品海洛因及第二級毒品安非他命
    一批，以供其吸食之用。後來丙○○起意變賣營利，準備將上開毒品分裝成小包
    裝，伺機販賣予不特定施用毒品之人，意圖販賣而持有上開第一級毒品與第二級
    毒品。迨於八十九年十月十七日十二時十五分許，為警於屏東市○○街十七號丙
    ○○之住處查獲，並扣得海洛因十一包共計九點六九公克、安非他命十一包共計
    二一七點三一公克、磅秤一個、夾鏈袋五小包、記事本三本、電話簿二本、藥鏟
    四支、行動電話二支，因認被告丙○○涉犯毒品危害防制條例第五條第一項、第
    二項之意圖供販賣而持有毒品罪嫌。
二、按行為人施用毒品必因而持有毒品，其持有之低度行為並為施用之高度行為所吸
    收，故為施用目的而持有毒品之行為，因與施用毒品有必然之結合關係，自應為
    施用毒品之高度行為所吸收。又案件曾經判決確定者，應諭知免訴之判決，刑事
    訴訟法第三百零二條第一款定有明文。
三、公訴人認被告丙○○涉有意圖販賣而持有毒品罪嫌，是以有第一級毒品海洛因九
    點六九公克、第二級毒品安非他命二一七點三一公克、磅秤一個、藥鏟四支、夾
    鏈袋五小包扣案可證，及其所有之記事本、電話簿內記載之電話多為具有麻藥、
    煙毒、毒品前科之人為其論據。然被告丙○○於警偵訊及本院審理時均堅決否認
    有何意圖販賣而持有毒品情事，辯稱：「扣案的海洛因、安非他命都是我自己吸
    食用的，我的毒癮很大，沒有再吸空煙，一天都吸好幾次，袋子裡的磅秤、夾鏈
    袋、藥鏟都是藥頭的，因為我怕他騙我，所以叫他要帶磅秤來秤，他從高雄來，
    不方便把磅秤帶走，就放在我這裡，下次再來拿，電話簿上的電話是我戒治時認
    識的人，也有親戚的電話，我沒有賣給別人」等語。
四、經查：
（一）被告丙○○本件因其住處遭查獲毒品等物，經採尿送驗結果，有嗎啡及安非他
      命陽性反應，本院裁定被告丙○○令入戒治處所強制戒治，並由台灣屏東地方
      法院檢察署檢察官以八十九年度毒偵字二二０四號起訴，經本院以九十年訴字
      第八十四號判決有期徒刑一年八月，於九十年五月二十二日撤回上訴確定之事
      實，已據被告丙○○供明在卷，並有本院九十年度訴字第八四號判決書一件（
      見偵卷第三七六頁）、台灣高等法院被告全國前案紀錄表等在卷可憑，故其本
      件施用第一級毒品海洛因、第二級毒品安非他命部分已經判決確定。
（二）公訴人雖然認為被告丙○○與同案被告古家榛有共同意圖販賣而持有毒品等情
      ，惟查，證人即查獲警員乙○○跟監被告二人長達半個多月，並未查得被告有
      何販賣毒品之事證一節，已如上述，如其有販賣毒品營利之意圖，豈能長期均
      未售出而無所得利？又被告丙○○有多次觀察勒戒、強制戒治之情形，有卷附
      台灣高等法院被告全國前案紀錄表可證，其電話簿、記事本中留有一同勒戒、
      戒治之朋友電話即屬合理，參以其所有之記事本、電話簿所記載之電話號碼，
      有麻藥、煙毒、毒品前科之人為三十二人，其餘八十五人並無麻藥、煙毒、毒
      品前科，顯見上開記事本、電話簿記載之電話並不足以推論其有販賣毒品之事
      實。
（三）公訴人以本件扣有第一級毒品海洛因九點六九公克、第二級毒品安非他命二一
      七點三一公克、磅秤一個、夾鏈袋五小包、藥鏟四支，為被告意圖販賣而持有
      毒品之佐證，然持有毒品之原因多端，或意圖營利、或轉讓他人使用、或供己
      自行施用不一而足，審酌被告丙○○自八十七年以來長期施用毒品，有多次毒
      品前科，足見其藥癮甚深、施用量大，且同案被告古家榛亦於本院陳稱經常見
      到被告丙○○施用毒品等語，顯見被告丙○○確有一次購買較多之量以供其施
      用之必要，再者因一次較大量之購買可獲得較便宜之價格，且可規避多次買賣
      行為所帶來之危險，而被告同時購入數量較大之毒品，對方為取信於被告，達
      成買賣，乃交付電子秤，亦屬合理。
（四）綜上所述，公訴人所舉之證據尚難推論被告丙○○有何意圖販賣而持有之事實
      ，復查無其他證據可認被告丙○○有何公訴人所指犯行，自難僅憑被告丙○○
      持有上開毒品及電子秤、電話簿等物，遂認為其有意圖販毒之情事。又上述扣
      案第一級毒品海洛因共重九點六九公克、第二級毒品安非他命共重二一六點八
      一公克（原淨重二一七點三一公克，鑑驗耗損零點五公克，尚餘二一六點八一
      公克），有法務部調查局鑑定通知書（編號000000000號）、內政部
      警政署刑事警察局鑑驗通知書（八十九年十一月二十二日刑鑑字第一六五七二
      六號）各一紙在卷可資佐證，被告丙○○持有扣案毒品係供自己吸食之用，已
      如上述，依據上述說明，其持有之低度行為應為施用之高度行為所吸收，而施
      用第一級、第二級毒品部分既已判決確定，被告丙○○持有毒品部分，應諭知
      免訴之判決。
參、單獨宣告沒收部分
一、按違禁物得單獨宣告沒收，刑法第四十條但書定有明文。次按查獲之毒品及專供
    製造或施用毒品之器具，不問屬於犯人與否，均沒收銷燬之，毒品危害防制條例
    第十八條第一項前段亦定有明文。
二、本件扣案之安非他命十一小包，經鑑驗後尚餘二一六點八一公克（見偵卷第三九
    頁），已如上述，其確屬違禁物無誤，公訴人聲請宣告沒收銷燬之，本院認聲請
    為正當，應依上述說明，併予宣告沒收銷燬之。至鑑驗耗損之安非他命，顯已滅
    失，自不必再為沒收銷燬之諭知，併此敘明。
三、另本件扣案之海洛因九點六九公克，已於本院九十年度訴字第八四號判決中諭知
    沒收銷燬之，不必再為沒收銷燬之之諭知。
據上論斷，應依刑事訴訟法第三百零一條第一項、三百零二條第一款，毒品危害防制
條例第十八條第一項前段，刑法第四十條但書，判決如主文。
本案經檢察官許英輝到庭執行職務。
中      華      民      國     九十一     年    十一    月    二十六    日
                                      臺灣屏東地方法院刑事第二庭
                                          審判長法  官  黃國永
                                                法  官  林昌義
                                                法  官  翁世容
右正本證明與原本無異。
如不服本判決應於收受本判決後送達後十日內向本院提出上訴書狀，其未敘述上訴理
由者，並得於提起上訴後十日內向本院補提理由書狀（均須按他造當事人之人數附繕
本 ）「切勿逕送上級法院」
                                          書記官   王秋淑
中      華      民      國      九十一    年    十一    月    二十六    日
